臺灣臺中地方法院民事判決　　　　　　 95年度簡上字第251號
上　訴　人　同昇有限公司
法定代理人　戊○○
訴訟代理人　乙○○
被　上訴人　客喜康企業有限公司
法定代理人　丙○○
訴訟代理人　己○○
　　　　　　丁○○
　　　　　　庚○○
　　　　　　辛○○
上列當事人間請求履行契約等事件，上訴人對於中華民國95年7
月31日本院臺中簡易庭95年度中簡字第3189號第一審判決提起上
訴，本院於民國96年4月13日言詞辯論終結，判決如下：
    主      文
原判決關於駁回上訴人後開第二項之訴暨命負訴訟費用之裁判均
廢棄。
被上訴人應給付上訴人新臺幣貳拾貳萬貳仟元，及自民國九十五
年四月十二日起至清償日止，按年息百分之五計算之利息。
其餘上訴駁回。
第一、二審訴訟費用新台幣陸仟零捌拾元由被上訴人負擔。
    事實及理由
一、上訴人起訴主張：被上訴人於民國94年4月1日與上訴人訂立
    協力廠商供貨契約，合約期限至95年4月30日止，依該供貨
    契約，被上訴人於94年4月4日向上訴人採購膠原蛋白277箱
    及納豆激脢277箱，貨款新臺幣（下同）1,067,004元已付清
    ，又於94年11月4日向上訴人採購羅漢果糖球4800包，價金
    444,000元，事後上訴人向被上訴人請款時，被上訴人於95
    年1月16日僅付2分之1即222,000元，剩餘貨款222,000元迄
    今猶拒不給付，而因被上訴人公司與上海真鍋股份有限公司
    (下稱上海真鍋公司)屬關係企業，係同一家公司，系爭羅漢
    果糖球之買賣事宜係由被上訴人公司之董事長甲○○親自與
    上訴人洽談，雙方約定「貨到倉庫（中國大陸上海），台灣
    支付現金」，除有幣值匯兌考慮外，亦有被上訴人公司付款
    之意等語。另補稱：上訴人向被上訴人請款時，被上訴人公
    司之負責人張偉恩要求上訴人與之合作，共同研發、推廣納
    豆素飲品，於95年1月9日簽訂客喜康納豆素合作推廣契約，
    第2條約定系爭羅漢果糖球剩餘貨款於推廣3個月4月12日後
    如推廣順利，以現金匯款結清，惟除由上訴人提供納豆素外
    ，被上訴人向其他廠商採買茶葉與其他原料，並未交由上訴
    人確認，調製出飲品狀況上訴人亦不知情，直至飲品上市始
    通知上訴人，則推廣不順利，係不可歸責於上訴人。爰依系
    爭合作推廣契約第2條之約定，請求被上訴人給付系爭貨款
    222,000元。
二、被上訴人則以：否認曾向上訴人訂購系爭羅漢果糖球，該訂
    單係上海真鍋公司向上訴人採購，與被上訴人無關。又被上
    訴人願承擔上海真鍋公司之系爭貨款債務，惟附有條件即在
    納豆素飲品推廣順利之前提下，依系爭合作推廣契約之約定
    ，納豆素以外之其他原料，非為被上訴人須向上訴人採購之
    範圍內，而經被上訴人調製出之飲品會產生物理變化，上訴
    人未事先告知，且推廣上市當天被上訴人已通知上訴人前來
    確認，但遭上訴人拒絕，嗣因納豆素飲品（納豆鐵觀音）推
    廣未順利即上市後加盟店不再下訂，是被上訴人不負有清償
    系爭貨款之義務等語，資為抗辯。
三、原審判決對於上訴人之請求，判決上訴人全部敗訴，上訴人
    全部聲明不服，提起上訴，求為廢棄原判決，並就廢棄部分
    被上訴人應給付上訴人222,000元，及自95年1月19日起至清
    償日止，按年息5%計算之利息；被上訴人則求為判決駁回上
    訴。
四、得心證之理由：
  (一)上訴人主張被上訴人於94年4月1日與上訴人訂立協力廠商供
    貨契約，並於94年4月4日向上訴人採購膠原蛋白277箱及納
    豆激脢277箱，貨款1,067,004元已付清之事實，已據其提出
    協力廠商供貨契約書及訂購單等影本各1件為憑，核屬相符
    ，亦為被上訴人不爭執，此部分之主張自堪信為真正。
  (二)上訴人又主張被上訴人公司與上海真鍋公司係同一家公司，
    且訂單註明「台灣付款」，有被上訴人公司付款之意，被上
    訴人亦已給付系爭貨款2分之1即222,000元，並提出採購訂
    單影本1件及於本院95年11月3日庭呈名片2紙為其依據，請
    求被上訴人給付系爭貨款222,000元等語。被上訴人除自認
    曾給付系爭貨款2分之1即222,000元予上訴人外，其餘均否
    認原告之主張。查系爭羅漢果糖球之買賣事宜係由被上訴人
    公司之董事長甲○○親自與上訴人洽談，雙方約定「貨到倉
    庫（中國大陸上海），台灣支付現金」，並由上海真鍋公司
    下訂單之事實，已為上訴人自承在卷（參見原審95年7月5日
    言詞辯論筆錄第3頁），雖被上訴人公司之董事長甲○○與
    總經理丙○○，亦為上海真鍋公司之董事長與總經理，為被
    上訴人所自認（參見本院96年4月13日言詞辯論筆錄第3頁）
    ，惟被上訴人公司與上海真鍋公司既分別在臺灣地區及中國
    大陸地區設立登記及營業，在法律上即屬各別獨立之2家公
    司，故系爭羅漢果糖球採購契約之當事人應為上訴人及上海
    真鍋公司甚明，上訴人指稱2家公司同一，即嫌無憑。至上
    訴人另以訂單註明「台灣支付現金」而主張應由被上訴人付
    款乙事，因所謂「台灣支付現金」係指上訴人前與上海真鍋
    公司交易時，均給付人民幣，上訴人嫌匯兌之麻煩，遂要求
    改在台灣以新臺幣付款之意，亦為上訴人所自認（參見原審
    95年7月5日言詞辯論筆錄第3頁），則訂單註明「台灣支付
    現金」之真意，應係指在台灣以新臺幣支付貨款，自不得擴
    張解釋為在台灣由被上訴人公司以新臺幣付款，上訴人此部
    分之主張，不足採信。
  (三)上訴人另主張兩造間簽訂有系爭合作推廣契約，第2條約定
    系爭羅漢果糖球剩餘貨款222,000元，於納豆素飲品推廣3個
    月4月12日後如推廣順利，以現金匯款結清等語，並提出客
    喜康納豆素合作推廣契約影本1件（原審卷第27頁）為證，
    被上訴人對此固不爭執，惟以前詞置辯。經查，關於納豆素
    以外之其他原料如茶葉等，非為兩造系爭合作推廣契約約定
    被上訴人須向上訴人採購之範圍內，而被上訴人以向上訴人
    採購之納豆素與其他廠商購買納豆素以外之茶葉及其他原料
    ，調製出納豆素飲品，應事先通知上訴人前來確認飲品狀況
    等情，固為兩造一致是認，被上訴人雖於本院96年4月13 日
    言詞辯論期日庭呈95年1月18日發文全省各直營店、加盟店
    之通知，證明確於95年1月21日將納豆素飲品即商品「納豆
    鐵觀音」推廣上市之事實，然於上市當天，被上訴人始通知
    上訴人前來確認飲品狀況，且稱：如果上市前，上訴人表示
    上市產品不妥，我們不會停止上市（參見本院96年3月2日準
    備程序筆錄第3頁），日後果因納豆素飲品即納豆鐵觀音商
    品推廣不順利，條件未成就，故而被上訴人不負清償系爭貨
    款之義務等語，資為抗辯。惟按民法第101條第1項明定：「
    因條件成就而受不利益之當事人，如以不正當行為阻其條件
    之成就者，視為條件已成就。」，本件被上訴人因納豆素飲
    品推廣順利之條件成就，即須清償上訴人系爭貨款，而受有
    不利益，其抱持不論上訴人確認結果均上市，於上市當天始
    通知上訴人之行為，無異於以不正當之行為，阻止推廣順利
    條件之成就，其上開阻止條件成就之事實行為，依等者等之
    之法理，應類推適用上開條件成就之規定，該條件視為已成
    就，被上訴人上開辯稱，洵屬無據。從而，被上訴人應依系
    爭合作推廣契約第2條之約定，清償上訴人系爭貨款222,000
    元。
  (四)按給付有確定期限者，債務人自期限屆滿時起，負遲延責任
    。於民法第229條第1項定有明文。依系爭合作推廣契約第2
    條之約定，系爭羅漢果糖球剩餘貨款22,000元，於推廣3個
    月（95年）4月12日後如推廣順利，以現金匯款結清，則系
    爭貨款之給付期限為95年4月12日，依上開規定，上訴人請
    求被上訴人給付自屆滿時即95年4月12日起至清償日止，按
    年息5%計算之遲延利息，為有理由，應予准許。逾此範圍之
    請求，即屬無據，應予駁回。
五、綜上所述，因納豆素飲品推廣順利之條件已成就，被上訴人
    依系爭合作推廣契約第2條之約定，即應於95年4月12日清償
    上訴人系爭羅漢果糖球剩餘貨款，則上訴人請求被上訴人應
    給付222,000元，及自95年4月12日起算之遲延利息，上訴為
    有理由，爰廢棄原判決，改判如主文第2項所示，逾此部分
    之上訴，為無理由，應予駁回。另本件原告利息之部分請求
    被駁回，仍應由被告負擔全額訴訟費用，附為敘明。
六、據上論結，本件上訴為一部有理由，一部無理由，依民事訴
    訟法第436條之1第3項、第449條第1項、第450條、第79條，
    判決如主文。
中　　華　　民　　國　　96　　年　　4 　　月　　27　　日
                        民事第一庭審判長  張瑞蘭
                                  法　官　陳卿和
                                  法　官　陳學德
以上正本係照原本作成
本件不得上訴
中　　華　　民　　國　　96　　年　　4　 　月　　27　　 日
                                  書記官  何惠文
